【裁判字號】    95,簡上,111
【裁判日期】    950817
【裁判案由】    返還停車位
【裁判全文】
臺灣高雄地方法院民事判決             95年度簡上字第111號
上  訴  人  仁翔建設股份有限公司
法定代理人  乙○○
                        樓
訴訟代理人  黃榮作律師
被上訴人    丙○○
訴訟代理人  甲○○
當事人間請求返還停車位事件，上訴人對於民國95年3 月16日本
院94年度雄簡字第6018號第一審判決提起上訴，本院於民國95年
8 月3 日言詞辯論終結，判決如下：
    主  文
上訴駁回。
第二審訴訟費用由上訴人負擔。
    事實及理由
一、本件被上訴人起訴主張：坐落高雄市苓雅區○○○段1198之
    1 地號土地上、門牌號碼為高雄市新興區○○○路91號8 樓
    之2 建物（下稱系爭建物）及共同使用部分之應有部分254/
    10000 ，原為上訴人所有，為本院以92年度執字第53389 號
    強制執行事件一案所查封拍賣，經被上訴人於民國93年12月
    20日拍定，而取得系爭建物之所有權及其共同使用部分之應
    有部分254/10000 ，成為上揭建物所在之高雄市新興區○○
    ○路91號「白雲天廈」大樓之區分所有權人，則原本基於區
    分所有權人約定而專屬於系爭建物之區分所有權人使用之該
    大樓地下第2 層樓編號第27號停車位（下稱系爭停車位），
    自應隨同系爭建物之所有權及其共同使用部分之應有部分移
    轉予被上訴人，而併同移由被上訴人取得該停車位之使用權
    ，詎上訴人竟否認被上訴人對於系爭停車位有使用權，兩造
    對於系爭停車位之使用權既有爭執，被上訴人自有提起確認
    其對系爭停車位有使用權之必要，為此，提起本件訴訟。聲
    明求為判決：確認被上訴人對於系爭停車位有使用權等語。
    （原審判決被上訴人勝訴）於本院答辯聲明求為判決：如主
    文所示。
二、上訴人則以：(一)上訴人於85年3 月15日向訴外人李芳明購買
    系爭建物時，並未購買系爭停車位使用權，系爭停車位使用
    權係上訴人向他人所借用，並非基於系爭建物之區分所有權
    人身分而取得，上訴人自不能因拍賣取得系爭建物之區分所
    有權，即當然同時取得系爭停車位之使用權。(二)與系爭建物
    同面積之門牌號碼高雄市○○○路91號6 樓之2 建物（所有
    權人台基國際開發股份有限公司），其專有部分積95.16 平
    方公尺及共用使用部分之應有部分係254/10000 ，均與系爭
    建物相同，然該戶於79年間購買時，亦未購買停車位。又本
    院拍賣原為上訴人所有之系爭建物時，並未註明有拍賣系爭
    停車位，上訴人之前向銀行抵押貸款時，亦未表明有系爭停
    車位，故銀行未將系爭停車位估算在內，是被上訴人自無從
    取得系爭停車位之使用權。(三)上訴人否認曾與訴外人葉嘉雄
    簽立租賃契約書，因公司當時經營權有糾葛，且查無此租金
    之收入等語置辯。上訴聲明求為判決：(一)原判決廢棄。(二)被
    上訴人在第一審之訴駁回。(三)第一、二審訴訟費用由被上訴
    人負擔。
三、兩造不爭執事項：系爭建物及其共同使用部分之應有部分25
    4/10000 原為上訴人所有，於93年12月20日，經本院以92年
    度執字第53389 號強制執行拍賣，由被上訴人拍定取得。
四、兩造爭執事項：被上訴人有無因拍定系爭建物而取得系爭停
    車位之使用權？茲分述如下：
（一）「按區分所有建物之共同使用部分性質上係屬共有，共有
      人將各相關區分所有專有部分之建物所有權移轉時，依土
      地登記規則第72條第2 款（即現行土地登記規則第94條）
      規定，其共同使用部分之所有權，亦隨之移轉同一人，各
      共有人對於該共同使用部分之設施，雖可依其共有部分之
      經濟目的，加以使用或約定分管，但使用權為所有權之積
      極權能之一，不得與所有權分離而單獨為買賣標的。又地
      下室車位共同使用部分，與建物專有部分，具有密切不可
      分之主從關係，建物專有部分所有人不得將共同使用部分
      之車位使用權單獨出售他人，或保留車位使用權而將建物
      專有部分出售他人。系爭停車位之產權係登記在前業主黃
      某持有之大樓公共設施之應有部分萬分之三三三，此應有
      部分已由被上訴人取得。上訴人雖同為大樓之區分所有建
      物所有人，並已向黃某單獨價購系爭停車位，惟此屬其與
      黃某間之買賣行為，僅具債權效力，不得以之對抗被上訴
      人，是上訴人抗辯其向黃某購買系爭停車位，非屬無權占
      有，即無足採取。」，為最高法院87年度台上字第2199號
      判決所揭示。
（二）查，系爭建物原為上訴人所有，於93年12月20日，經本院
      以92年度執字第53389 號強制執行拍賣，由被上訴人拍定
      取得，被上訴人因而成為系爭建物所在之「白雲天廈」大
      樓之區分所有權人等情，為兩造所不爭執，並有系爭建物
      謄本在卷可稽，自堪認屬實。又系爭建物所在之「白雲天
      廈」大樓，其全部共同使用部分係編列為高雄市苓雅區○
      ○○段17754 建號，並未就系爭停車位獨立編列建號而與
      其他共同使用部分有所區別，則系爭停車位所在位置，性
      質上為全體區分所有權人所共有之共同使用部分乙節，應
      堪予認定。
（三）次查，依「白雲天廈」大樓管理委員會所保存之79年9 月
      份管理費明細表資料記載，系爭建物附有1 車位，嗣被上
      訴人於85年間因買賣而取得系爭建物所有權及其共同使用
      部分，其共同使用部分之應有部分為254/10000 ，且上開
      管理委員會所提出系爭建物之91年11月份及92年5 月份代
      收款收據、93年7 月至12月份之收繳明細表均有收取「車
      位管理費」400 元等情，有「白雲天廈」大樓管理委員會
      94年12月9 日陳報狀所附79年9 月份「白雲天廈」各戶管
      理費明細表、93年7 月至同年12月管理費收繳明細表、94
      年1 月至同年6 月管理費收繳明細表、代收款收據（見原
      審卷第162 頁至第167 頁、第169 頁）在卷可稽，足證系
      爭建物於79年9 月當時即附有停車位，故上訴人買受系爭
      建物後，仍有繳納停車位管理費。又被上訴人於93年2 月
      5 日出具車位使用證明書予「白雲天廈大樓管理委員會」
      ，其上記載「茲證明高雄市苓雅區○○○段1198之1 地號
      上之建物建號17724 及建物共同使用部分之建號17754 之
      房屋、上開不動產標示所屬門牌：高雄市新興區○○○路
      91號8 樓之2 （即系爭建物）、大樓名稱：『白雲天廈』
      之地下貳層第貳拾柒號停車位（即系爭停車位）使用證明
      （持分建物共同使用部分的萬分之壹佰肆拾柒為所屬面積
      ）以供將來租售客戶轉讓之用，特發給證明書為憑以資證
      明。」等情，有車位使用證明書（見原審卷第127 頁）在
      卷可稽，足證系爭建物確有附第27號停車位即系爭停車位
      ，且系爭停車位產權表彰於共同使用部分之應有部分147/
      1000 0內。再者，依「白雲天廈」內之主建物面積與系爭
      建物相同者有門牌號碼高雄市新興區○○○路91號4樓 之
      2 、5 樓之2 、6 樓之2 、7 樓之2 、9 樓之2 、10 樓
      之2 ，其中4 樓之2 、5 樓之2 、9 樓之2 均無停車位，
      其等共同使用部分之應有部分均為107/10000 ，而其中7
      樓之2 及10樓之2 均有停車位，其等共同使用部分之應有
      部分均為254/10000 等情，有建物謄本及「白雲天廈」大
      樓管理委員會94年12月9 日陳報狀所附79年9 月份「白雲
      天廈」各戶管理費明細表在卷可稽，準此，有停車位者及
      無停車位者就共同使用部分之應有部分相差147/10000 （
      254/00000-000/10000=147/ 10000），核與上訴人所書立
      之上開車位使用證明書（見原審卷第127 頁）上所記載系
      爭停車位之所屬面積係系爭建物共同使用部分之應有部分
      147/10000 相符，足見系爭停車位產權係登記在系爭建物
      之公共使用部分之應有部分245/10000 內，此應有部分已
      由被上訴人取得，是被上訴人對系爭停車位自有使用權。
      故上訴人主張其於85年3 月15日向訴外人李芳明購買系爭
      建物時，並未購買系爭停車位使用權，系爭停車位使用權
      係上訴人向他人所借用，並非基於系爭建物之區分所有權
      人身分而取得云云，不足採信。又上訴人主張訴外人台基
      國際開發股份有限公司所有門牌號碼高雄市新興區○○○
      路91號6 樓之2 建物面積與系爭建物相同，且共同使用部
      分之應有部分同為254/10000 ，79年購買之初，亦未購買
      停車位云云，縱令屬實，尚不能以該建物未附停車位使用
      權，即逕認本件系爭建物亦當然未附停車位使用權，故上
      訴人上開主張，尚不足以作為本件系爭建物未附系爭停車
      位使用權之依據。
（四）上訴人向其前手購買系爭建物時，連同系爭共同使用部分
      （包括系爭停車位產權及使用權在內）之應有部分254/10
      000 一併移轉登記在上訴人名下，並辦理所有移轉登記完
      畢，嗣系爭建物連同共同使用部分之應有部分254/10000
      為本院所查封拍賣，並由被上訴人拍定及辦理所有移轉登
      記完畢，足見被上訴人已取得系爭停車位之產權及使用權
      。
（五）又上訴人主張其未曾與訴外人葉嘉雄就系爭建物簽立租賃
      契約書，因公司當時經營權有糾葛，且查無此租金之收入
      云云。惟查，上訴人與葉嘉雄於93年2 月26日就系爭建物
      （包括系爭停車位）簽立房屋租賃契約書，該租賃並經本
      院所屬民間公證人黃庭和事務所公證，有公證書及房屋租
      賃契約書影本在卷可稽（見原審卷第140 至144 頁），自
      堪認為真實，茲上訴人僅以公司當時經營權有糾葛，查無
      租金收入，而否認該租賃關係存在，然並未提出任何證據
      證明該房屋租賃契約書有何不實，是其主張，自無足取。
（六）本院查封拍賣原屬上訴人所有之系爭建物時，既已將表彰
      系爭停車位產權之公共使用部分之應有部分254/10000 全
      部移轉登記予被上訴人所有，足見已將系爭停車位之使用
      權出售予被上訴人，而上訴人又未舉證證明於本院查封拍
      賣系爭建物時，有保留系爭停車位使用權未拍賣，故被上
      訴人請求確認被上訴人對於系爭停車位有使用權，應屬有
      據。
五、綜上所述，本件被上訴人請求確認被上訴人對於系爭停車位
    有使用權，為有理由，應予准許。是原審判決被上訴人勝訴
    ，於法並無不合，上訴意旨仍指摘原判決不當，求予廢棄改
    判，為無理由，應予駁回其上訴。
六、本件事證已臻明確，兩造其餘攻擊防禦方法於判決結果不生
    任何影響，故不再一一論述。又上訴人於本院準備程序終結
    後，始請求傳訊證人南欣營造有限公司之人員，證明上訴人
    之前手李芳明未向建商即南欣營造有限公司購買系爭停車位
    ，停車位係另行出售等，依民事訴訟法第436 條之1 第3 項
    、第463 條、第276 條之規定，上訴人不得為此項請求，且
    其未釋明此項新攻擊方法符合同法第447 條第1 項但書之規
    定，故本院不予傳訊，併此明。
七、據上論結，本件上訴為無理由，依民事訴訟法第449 條第1
    項、第78條，判決如主文。
中    華    民    國    95    年    8     月    17    日
                    民事第二庭審判長法  官  鄭月霞
                                    法  官  伍逸康
                                    法  官  邱泰錄
正本係照原本作成。
本判決不得上訴。
中    華    民    國    95    年    8     月    17    日
                                     書記官  余幼芳


司法院資訊處製作；財團法人民間司法改革基金會備份。
